【裁判字號】    90,小上,13
【裁判日期】    901225
【裁判案由】    返還押租金
【裁判全文】
臺灣基隆地方法院民事判決  九十年度小上字第一三號
    上  訴  人  乙○○
    被 上訴 人  甲○○
右當事人間請求返還押租金事件，上訴人對於中華民國九十年八月三十一日本院基隆
簡易庭九十年度基小字第一七五號第一審判決提起上訴，本院第二審合議庭判決如左
：
    主      文
上訴駁回。
第二審訴訟費用由上訴人負擔。
    事      實
甲、上訴人方面：
一、聲明：
  (一)原判決廢棄。
  (二)被上訴人應給付上訴人新臺幣（下同）四萬元，及自支付命令送達之翌日起至清
    償日止，按週年利率百分之五計算之利息。
二、陳述：除與原判決記載相同者，茲引用之外，補稱：兩造對於租賃契約之真正不
    爭執，然該契約業經雙方合意解除，被上訴人應將押租金四萬元返還上訴人。
三、證據：除援用第一審所提證據外，並聲請訊問證人許琴國。
乙、被上訴人方面：
    被上訴人未於準備程序及言詞辯論期日到場，亦未提出書狀作何聲明或陳述。
    理      由
一、本件被上訴人經合法通知，未於言詞辯論期日到場，核無民事訴訟法第三百八十
    六條各款所列情形，爰依上訴人之聲請，由其一造辯論而為判決。
二、上訴人起訴主張：其於民國九十年一月九日與被上訴人訂立租賃契約（下稱系爭
    租賃契約），約定承租坐落基隆市○○路四五號三樓Ｂ廳房屋（下稱Ｂ廳），租
    用時段自上午十一時至下午七時三十分，每月租金及押租金均為新台幣（下同）
    四萬元，租期自九十年一月十二日起至九十年七月十一日止，其已依約第一個月
    租金及押租金，惟Ｂ廳另由他人營業至凌晨，營業後杯盤狼籍，根本無法交付該
    房屋供其使用，被上訴人乃另提供坐落基隆市○○路四五號三樓Ａ廳房屋（下稱
    Ａ廳）代替Ｂ廳之交付，並告知若不合適即返還押租金，其於使用六天後發現不
    合適，乃與被上訴人合意解除系爭租賃契約等情，依解除契約後之法律關係，求
    為命被上訴人返還租金及押租金八萬元，及自支付命令送達翌日起即九十年四月
    十七日至清償日止，按週年利率百分之五計算利息之判決（其中租金四萬元部分
    及該部分之遲延利息，經原審為上訴人敗訴判決，未據被上訴人聲明不服）。
三、被上訴人於原審則以：其已將租賃標的房屋交付上訴人使用，係因上訴人僱用之
    員工認為Ｂ廳環境較Ａ廳差，不願在Ｂ廳營業，其遂同意上訴人使用Ａ廳，上訴
    人即在Ｂ廳吧檯作業，而將客人帶至Ａ廳，並曾營業六天，其並未同意解除系爭
    租賃契約，且上訴人違約不予承租，依系爭租賃契約第十八條規定，上訴人應賠
    償其一個月租金，故上訴人請求返還租金及押租金，於法不合等語，資為抗辯。
四、查兩造於九十年一月九日簽訂系爭租賃契約，向被上訴人承租系爭Ｂ廳房屋，租
    用時段自上午十一時至下午七時三十分，每月租金及押租金均為四萬元，租期自
    九十年一月十二日起至九十年七月十一日止，上訴人已給付押租金及第一個月租
    金，為兩造所不爭，並有上訴人提出之房屋租賃契約在卷可稽，堪信為真實。
五、上訴人主張因被上訴人無法交付Ｂ廳供其使用，乃另提供Ａ廳代替，並告知若不
    合適即返還押租金，其於使用六天後發現不合適，兩造遂合意解除系爭租賃契約
    之事實，為被上訴人所否認，上訴人雖仍以前揭陳詞為其主張之論據，惟查：
  (一)證人即被上訴人僱用之會計林素津證稱：Ａ、Ｂ廳吧檯是分開的，上訴人炒菜或
    洗杯子在Ｂ廳，Ａ廳是營業用，因為上訴人所請的小姐喜歡在Ａ廳使用，故上訴
    人不在Ｂ廳營業等語（見原審卷第七二頁），核與被上訴人所辯相符，且上訴人
    亦自承其在Ｂ廳吧檯作業，而將客人帶至Ａ廳營業之事實，所辯因Ｂ廳營業後杯
    盤狼籍無法交付其使用云云，已難採信。上訴人雖另以Ａ、Ｂ廳之吧檯係共用，
    否認被上訴人有交付Ｂ廳使用之事實，惟依兩造所不爭執之Ａ、Ｂ廳照片九幀所
    示，Ａ、Ｂ廳各有其吧檯，並無共同使用之情事，是上訴人所辯核與事實不符，
    不足採信。則上訴人既得使用Ｂ廳吧檯，且被上訴人復經上訴人同意另提供Ａ廳
    予上訴人使用，難認被上訴人未以合於約定使用收益之租賃物交付承租人，上訴
    人自不得以被上訴人未交付合於使用目的之租賃物，請求返還已給付之押租金。
  (二)又上訴人主張系爭租賃契約業經兩造合意解除，固據提出Ａ廳支出結算明細表，
    並舉證人即陪同上訴人之姊前往與被上訴人洽談解除租賃契約事宜之許琴國為證
    。惟查：上訴人提出之Ａ廳支出結算明細表係有關上訴人使用被上訴人置放於Ａ
    廳之酒類、果汁等飲食物所支付之代價，此支出結算明細表僅能證明上訴人不欲
    承租後業已付清使用被上訴人所提供飲食物之事實，無法作為兩造已合意解除系
    爭租賃契約之證明，蓋兩造間之租賃契約僅約明提供租賃物，並未包括營業所須
    之各種飲食物，故上訴人表示不欲承租後，其所使用被上訴人提供之飲食物，自
    須進行結算，非得以此結算之事實，即謂兩造間已合意解除系爭租賃契約。又證
    人許琴國於本院固證稱：在今年三月初，其陪同上訴人之姊前往與被上訴人洽談
    租賃契約一事，其有聽到上訴人之姊表示不欲承租之意，要求被上訴人把押金返
    還，被上訴人也同意，但是要求上訴人過來，上訴人來了之後與被上訴人談好如
    何還押租金之事，被上訴人表示要等她先生過來，才要把押金還給他，後來被上
    訴人的先生來了之後，因兩方談得不攏，就不了了之等語，惟被上訴人於上訴人
    與其洽談前，縱有向上訴人之姊承諾返還押租金一事，因上訴人之姊並非系爭租
    賃契約訂約之當事人，自不生合意解除系爭租賃契約之效力。而被上訴人於上訴
    人到達現場時，既表明須待其夫到場後始決定是否返還押租金，復於其夫到場後
    未就返還押租金一事達成合意，自難認兩造間之租賃契約已合意解除。
  (三)依系爭租賃契約第十八條約定：「：：：1.租賃期間內乙方（即上訴人）若擬提
    前遷離他處時，乙方應賠償甲方（即被上訴人）一個月租金，乙方決無異議」，
    上訴人於營業六天後既無法定解除或終止契約之事由，復未合意解除系爭租賃契
    約，而於租賃關係存續期間內表示不再承租之意，被上訴人主張其得依上開約定
    於上訴人繳納之押租金抵充上開約定之賠償金（按性質為違約金），不負返還押
    租金之義務，自有理由。足見系爭租賃契約既難認已解除，且租賃期間上訴人上
    開約定之相當於一個月租金之違約金（按即上開約定賠償金）並未支付，為上訴
    人所不爭之事實，則系爭押租金已因抵充上開所欠而使上訴人就系爭押租金返還
    請求權之停止條件，已無從發生，上訴人自不得請求返還系爭押租金。
六、綜上所述，上訴人依解除契約後之法律關係，請求被上訴人返還押租金四萬元及
    自支付命令送達翌日起即九十年四月十七日起至清償日止，按週年利率百分之五
    計算之利息，為無理由，不應准許。原審為上訴人敗訴之判決，並無不合。上訴
    意旨指摘原判決不當，求予廢棄改判，為無理由，應予駁回。
七、據上論結，本件上訴為無理由，依民事訴訟法第四百三十六條之三十二第一項、
    第四百四十九條第一項、第七十八條，判決如主文。
中      華      民      國    九十      年     十二     月    二十五    日
~B臺灣基隆地方法院民事庭
~B  審判長法  官  李木貴
~B        法  官  蔡聰明
~B        法  官  王美婷
右為判決正本係照原本作成。
本件不得上訴。
中      華      民      國    九十      年     十二     月     二十六   日
~B        書記官  潘端典


司法院資訊處製作；財團法人民間司法改革基金會備份。
